臺灣桃園地方法院刑事判決
110年度易字第432號
公  訴  人  臺灣桃園地方檢察署檢察官 
被      告  程冠毓


上列被告因詐欺等案件，經檢察官提起公訴（108年度偵字第319
62號），本院判決如下：
    主  文
程冠毓幫助犯洗錢防制法第十四條第一項之洗錢罪，處有期徒刑
伍月，併科罰金新臺幣貳萬元，罰金如易服勞役，以新臺幣壹仟
元折算壹日。未扣案之犯罪所得新臺幣壹仟元沒收，於一部或全
部不能或不宜執行沒收時，追徵其價額。
    事  實
程冠毓為具有一般智識及社會生活通常經驗之人，且因現今詐騙
集團犯罪案件屢見不鮮，政府機關、新聞媒體、金融機構、學校
等機構團體，均已詳加宣傳、報導詐騙集團會藉由收購、承租、
佯稱應徵工作名義或辦理貸款等方式，取得金融帳戶資料、存摺
、金融卡，並利用所騙得之金融帳戶資料、存摺、金融卡作為詐
欺他人及洗錢之犯罪工具使用，是程冠毓應知悉若任意為真實身
分不詳之人傳遞存摺、金融卡等文件，將幫助他人取得詐欺及洗
錢犯行之工具，以供他人遂行收受及提領被害人匯款金額，掩飾
或隱匿犯罪所得而產生遮斷資金流動軌跡以逃避國家追訴、處罰
之詐欺及洗錢犯行，然程冠毓為獲取每趟傳遞物品新臺幣（下同
）1,000 元報酬，基於縱令幫助他人取得金融帳戶之存摺、提款
卡用以從事詐欺取財、一般洗錢犯行，亦不違背其本意之不確定
故意，同意為真實姓名年籍不詳、於通訊軟體LINE上暱稱「阿慶
」之人傳遞物品，並依「阿慶」之指示，於民國107年4月18日9
時22分許至址設桃園市○○區○○路000號1樓統一超商內領取由葉怡
志（另經臺灣屏東地方檢察署108年度偵字第8416、10108、1010
9號為緩起訴處分）於107年4月中旬某日時許委託不知情之妻子
蘇姵綺（另經臺灣屏東地方檢察署108年度偵字第8416號為不起
訴處分）寄出裝有蘇姵綺所申辦使用之華南銀行帳號0000000000
00號帳戶（下稱華南帳戶）及葉怡志所申辦使用之新光銀行新莊
分行帳號0000000000000號（下稱新光帳戶）之存摺、提款卡等
物之包裹，領取後並依指示將該包裹投遞於桃園市中壢區興仁路
段之不詳地址之特定信箱內（起訴書誤載為新仁路應予更正)，
「阿慶」並以匯款方式交付報酬1,000元予程冠毓。嗣「阿慶」
所屬詐騙集團成員即共同意圖為自己不法之所有，基於詐欺取財
之犯意聯絡，分別以如附表所示之方式，致如附表所示之黃冠迪
、劉衣蓁、蘇子涵、林銘哲、陳柔伊、薛乃菁及何金獅陷於錯誤
，而依指示，於如附表所示之時間，將如附表所示之金額匯入本
案帳戶。嗣經黃冠迪、劉衣蓁、蘇子涵、林銘哲、陳柔伊、薛乃
菁及何金獅發覺有異，始報警循線查悉上情。
    理  由
一、程序事項
    本案採為判決基礎之證人於警詢中之證述及其餘被告以外之
    人於審判外之陳述，因檢察官、被告就此部分之證據能力均
    無意見，且迄至言詞辯論終結前亦未為任何異議，本院審酌
    上開陳述作成時之情況，尚無違法不當及證明力明顯過低之
    瑕疵，亦認為以之作為證據應屬適當，依刑事訴訟法第159 
    條之5 第2 項規定，上開審判外之陳述均有證據能力。至其
    餘經本判決援引之非供述證據，俱核無公務員違法採證之情
    形，亦無信用性過低之疑慮，且與本案被告犯行之認定具關
    聯性，均經本院於審判期日，依刑事訴訟法第164 條、第16
    5 條規定，踐行證據調查之法定程序，自應認均有證據能力
    。
二、認定事實之依據及證據
　  被告程冠毓固坦承其為獲取每趟1,000 元之報酬，而同意為
    「阿慶」收受包裹，並依「阿慶」之指示，於107年4月18日
    9時22分許至址設桃園市中壢區中北路158號1樓統一超商內
    領取包裹後，再於投遞至桃園市中壢區興仁路段之不詳地址
    之特定信箱中，然矢口否認有何幫助詐欺或洗錢犯行，辯稱
    ：我是去應徵工作，我也覺得是在工作，因此過程中我都沒
    有遮臉，也是騎自己的機車，我雖然有懷疑是不是幫忙送毒
    品，但我不知道這是犯罪行為等語。經查：
  ㈠被告以每趟1,000 元之報酬，而同意為「阿慶」收受包裹，
    並依「阿慶」之指示，於107年4月18日9時22分許至址設桃
    園市中壢區中北路158號1樓統一超商內領取，葉怡志於107
    年4月中旬某日時許委託其妻子蘇姵綺寄出裝有蘇姵綺所申
    辦使用之華南帳戶及葉怡志所申辦使用之新光帳戶之存摺、
    提款卡等物之包裹後，再於投遞至桃園市中壢區興仁路段之
    不詳地址之特定信箱中，本案詐欺集團不詳成員再以如附表
    所示之詐欺手法，詐騙如附表所示之告訴人一節，除經被告
    於偵查、審理時自陳於卷外（見易字卷二第76頁至第80頁、
    108年度偵字第31962號卷第33頁至第34頁、108年度偵字第6
    791號卷第4頁至第5頁反面），且有葉怡志之警詢筆錄、葉
    怡志與蘇珮綺之偵查筆錄、被告領取包裹影像在卷可參（見
    108年度偵字第31962號卷第15頁、108年度偵字第6791號卷
    第7頁至第10頁、第81頁至第82頁、107年度偵字第7182號卷
    第15頁至第17頁），另有如附表對應之證據資料欄所示之證
    據資料在卷可佐，此部分事實首可認定。
　㈡又被告係於107 年4 月11日以通訊軟體LINE向暱稱「阿慶」
    主動詢問本案工作是否仍有缺人（見易字卷一第157頁）；
    「阿慶」於同年月15日確認被告住所地為桃園後，即向被告
    說明工作為「收取文件」，需自備機車，內容為文件送到後
    ，「阿慶」會通知被告前往收取文件，並依照「阿慶」之指
    示放到指定地點，完成1 趟工作之時間約1 個小時許，且完
    成1 趟即有1,000 元之報酬，而其餘時間則均為自己時間等
    語（見易字卷一第157頁）；隨後「阿慶」即詢問被告是否
    有興趣，被告隨即表示同意參與，「阿慶」方表示要寄送履
    歷表給被告填寫，並要求被告將領取報酬之銀行帳戶帳號記
    載於前揭履歷表中回傳，而被告即回傳前揭履歷表（見易字
    卷一第159頁）；「阿慶」隨即詢問被告何時可開始本案工
    作，被告程冠毓回稱「隨時」，「阿慶」即表示「那明天早
    上8 點多密你，你line都要在線喔，我一步一步教你工作流
    程」等語（見易字卷一第161頁），此有前揭引用頁數所示
    通訊軟體LINE對話紀錄截圖在卷可稽，而被告提出之G-MAIL
    頁面截圖、履歷表列印資料所示之寄收件時間，亦與上情可
    互相核實（見易字卷一第247頁至第251頁），當可認定。
  ㈢查我國目前郵局、宅急便等貨運方式眾多，甚有便利超商亦
    可提供寄送包裹、文件等服務，而此等物流方式之費用，且
    更有嚴謹之貨物運送管理機制（如：貨物單號、貨物配送進
    度查詢、領取人身分認證、無人受領貨物之退貨及保管機制
    等），保障寄、收件人及貨運人之權益並明確其責任，「阿
    慶」卻捨此等途徑不為，而是利用網路招募之方式找尋不明
    人士待收，此舉措顯已與常情相違，縱包裹或文件若具有相
    當財產價值或特殊需求之情形，確有急需臨時委由他人先協
    助收取再為轉交，則應特別看重受僱者之適任性、信用性，
    如此方能確保運送之順利及事後究責求償之可能，然觀察被
    告應徵過程即「阿慶」與被告之互動內容，「阿慶」於被告
    有意應徵時，未對被告進行任何面試或考核，也未核實被告
    提出履歷表之可信性，反而在確認被告居住桃園且可自備機
    車後，便急切詢問被告何時可開始工作，如此應徵過程更與
    一般工作應徵、錄取之程序明顯不同；再者，觀諸「阿慶」
    所稱本案工作內容僅是「收取文件」，比對一般貨運運送之
    收費，本案被告所稱「收取文件」之工時，每趟約僅耗費1 
    小時許，而每趟報酬竟高達1,000 元，換算後之時薪顯高於
    一般工作待遇，而此工作資格除自備機車外，無需特別之技
    術，亦無特殊資格之要求，工作內容亦僅是依指示取物、投
    遞，不具困難度或危險性，然此工作「阿慶」竟許以被告非
    低之待遇，足見被告於本案所應徵之「收取文件」工作，顯
    與常理有違。實則，本案特意利用網路尋找真實身分不明之
    人再許以遠較一般薪酬為高之報酬，傳遞文件、貨物，又過
    程中卻未曾揭示真實身分，皆與一般常情不符，若非所欲領
    取、寄送之物品涉及不法，且寄、收件人有意隱瞞身分及相
    關識別資料以規避稽查，何需特意利用通訊軟體或電話掩飾
    自己真實名義以招募被告參與本案工作，且嗣後更以通訊軟
    體或電話指示從未謀面之應徵者執行收送包裹工作。 
　㈣而近年因詐騙集團猖獗，詐騙集團犯罪案件屢見不鮮，政府
    機關、新聞媒體、金融機構、學校等機構團體，均已詳加宣
    傳、報導詐騙集團會藉由收購、承租、佯稱應徵工作名義或
    辦理貸款等方式，取得金融帳戶資料、存摺、金融卡，並利
    用所騙得之金融帳戶資料、存摺、金融卡作為人頭帳戶詐騙
    他人匯款使用，抑或用以藏匿、掩飾不法所得，此應屬具通
    常智識經驗之人極易體察之常識。查被告學歷為高中肄業，
    原先有除蟲之工作經驗，業經被告於警詢、本院準備程序中
    陳述在卷（108年度偵字第6791號卷第4 頁，易字卷一第132
    頁），足認被告為具有一般智識及社會生活通常經驗之人，
    亦當具備前揭常識。　
　㈤而本案收件工作有前揭諸多疑點，可輕易確認本案所欲領取
    、寄送之物品涉及不法，且寄、收件人有意隱瞞身分及相關
    識別資料以規避稽查甚明，被告亦自承過程中未曾見過「阿
    慶」本人，曾懷疑過本案工作之合法性，詢問「阿慶」後，
    他給我的解釋是包裹裡面是很重要的東西才需要我幫忙領取
    等語（見108年度偵字第31962號卷第34頁），其詢問後得到
    此等未合常理之答覆，卻因貪圖高額之報酬，仍為「阿慶」
    領取本案包裹，且依指示傳遞之行為，實可能為幫助他人取
    得作為詐欺及洗錢犯行之工具，而被告仍決意為本案犯行，
    主觀應具有幫助他人為詐欺、一般洗錢犯行之未必故意。
　㈥被告雖以前詞置辯，然被告具備幫助他人為詐欺、一般洗錢
    犯行之未必故意一節，均說明如前，被告選擇之交通工具為
    何，是否較易遭查獲，並不影響被告本案具備前揭未必故意
    之認定，是被告此部分所辯，難認可採。
  ㈦綜上所述，本案事證明確，被告之犯行堪以認定，應依法論
    科。 
三、論罪科刑
  ㈠核被告所為，係犯刑法第30條第1 項前段、第339 條第1 項
    之幫助犯詐欺取財罪，及刑法第30條第1 項前段、洗錢防制
    法第14條第1 項之幫助一般洗錢罪。
　㈡公訴意旨認被告應論幫助欺取財罪，惟依本案證據資料，被
    告於主觀上確有幫助他人取得詐欺及一般洗錢犯行工具（即
    存摺、金融卡）之未必故意，尚難僅論以刑法第30條第1 項
    前段、第339 條第1 項之幫助犯詐欺取財罪，公訴意旨固漏
    未論以被告犯刑法第30條第1 項前段、洗錢防制法第14條第
    1 項之幫助一般洗錢罪，惟此漏未論及之部分與前揭論罪法
    條有想像競合之裁判上一罪關係，自為起訴效力所及，且業
    經本院於審理時告知被告上開罪名（見易字卷二第79頁），
    並給予被告表示意見之機會，已無礙被告程冠毓之防禦權，
    本院自應併予審理。
　㈢被告以一收取並傳遞包裹之行為，幫助本案詐欺集團成員詐
    騙附表編號1至編號7告訴人之財物及洗錢，係以一行為觸犯
    數罪名，為想像競合犯，應依刑法第55條前段規定，從一重
    之幫助一般洗錢罪處斷。  
　㈣被告所為，幫助詐欺集團遂行詐欺及一般洗錢犯行，為幫助
    犯，爰依刑法第30條第2 項規定減輕之。
　㈤爰審酌被告幫助收受及傳遞前揭帳戶之存摺等資料予詐欺集
    團所屬成員之行為，使上開詐欺集團藉此取得告訴人所交付
    之款項，並將該等款項提領而出以掩飾、隱匿該等詐欺取財
    犯罪所得之去向，除因而造成告訴人受有上開損害，並增加
    查緝上開詐欺集團之困難，助長洗錢、詐欺取財犯罪之猖獗
    ，不僅侵害個人之財產權，亦影響金融秩序之穩定，所為實
    應加以非難，兼衡告訴人所受損害、被告未與告訴人調解、
    和解或賠償告訴人所受損害且否認犯行之犯罪後態度等節，
    併考量前述被告之教育程度、職業等一切情狀，量處如主文
    所示之刑，並諭知罰金易服勞役之折算標準，以示懲儆。
四、沒收 
    按犯罪所得，屬於犯罪行為人者，沒收之；前開之沒收，於
    全部或一部不能沒收或不宜執行沒收時，追徵其價額。刑法
    第38條之1 第1 項、第3 項分別定有明文。查被告程冠毓就
    本案犯行，共計獲得1,000 元之報酬一節，亦經說明如上，
    爰就此諭知沒收，並於全部或一部不能沒收時，追徵其價額
    。
據上論斷，應依刑事訴訟法第299 條第1 項前段，洗錢防制法第
14條第1 項，刑法第11條前段、第30條第1 項前段、第2 項、第
339 條第1 項、第55條、第42條第3 項前段，刑法施行法第1 條
之1 第1 項，判決如主文。 
本案經檢察官邱文中、詹東祐提起公訴，檢察官朱秀晴到庭執行
職務。
中　　華　　民　　國　　111 　年　　6 　　月　　21　　日
                  刑事第三庭  審判長法  官  謝順輝
                                    法  官  陳柏嘉
                                    法　官　林莆晉
以上正本證明與原本無異。
如不服本判決應於收受判決後20日內向本院提出上訴書狀，並應
敘述具體理由。其未敘述上訴理由者，應於上訴期間屆滿後20日
內向本院補提理由書（均須按他造當事人之人數附繕本）「切勿
逕送上級法院」。 
   　　　　　　　　　　　　　　   　書記官　王震惟
中　　華　　民　　國　　111 　年　　6 　　月　　22　　日
附錄本案論罪科刑法條
洗錢防制法第14條
有第二條各款所列洗錢行為者，處7年以下有期徒刑，併科新臺
幣5百萬元以下罰金。
前項之未遂犯罰之。
前二項情形，不得科以超過其特定犯罪所定最重本刑之刑。
中華民國刑法第30條
（幫助犯及其處罰）
幫助他人實行犯罪行為者，為幫助犯。雖他人不知幫助之情者，
亦同。
幫助犯之處罰，得按正犯之刑減輕之。
中華民國刑法第339條
（普通詐欺罪）
意圖為自己或第三人不法之所有，以詐術使人將本人或第三人之
物交付者，處5年以下有期徒刑、拘役或科或併科50萬元以下罰
金。
以前項方法得財產上不法之利益或使第三人得之者，亦同。
前二項之未遂犯罰之。
附表
編號 告訴人 受騙情形 匯款時間 對應之證據資料    匯款金額（新臺幣）    1 黃冠迪 詐騙集團成員於107年4月18日14時32分前之某時許，經由網際網路於臉書刊登出售SONY電視機等不實訊息，適黃冠迪瀏覽後，陷於錯誤，向其下單購買，並依指示匯款至華南銀行（000-000000000000）帳戶 107年4月18日14時32分許 ①告訴人黃冠迪於107年4月22日警詢筆錄（投集警偵0000000000卷第1至2頁）③ ②告訴人黃冠迪於107年4月18日14時32分中國信託銀行ATM機台匯款明細（投集警偵0000000000卷第4頁）④ ③告訴人黃冠迪與詐騙集團成員於通訊軟體LINE之對話記錄（投集警偵0000000000卷第5至6頁）④華南商業銀行股份有限公司總行107年5月2日營清字第1070034734號函暨所附戶名蘇姵綺之華南銀行（000-000000000000）帳戶交易明細（投集警偵0000000000卷第9頁）    13,000元  2 劉衣蓁 詐騙集團成員於107年4月18日15時21分前之某時許，經由網際網路於旋轉拍賣刊登出售LV後背包等不實訊息，適劉衣蓁瀏覽後，陷於錯誤，向其下單購買，並依指示匯款至華南銀行（000-000000000000）帳戶。 107年4月18日15時21分許 ①告訴人劉衣蓁於107年5月14日警詢筆錄（新北檢108偵6791卷第30頁至31頁）② ②告訴人劉衣蓁107年4月18日15時21分中國信託網路銀行匯款明細（屏東檢107偵6761卷第29頁）④ ③華南商業銀行股份有限公司總行107年6月1日營清字第1070047352號函暨所附戶名蘇姵綺華南銀行（000-00000000000）帳戶交易明細（屏東檢107偵6761卷第31頁至34頁)    16,000元  3 蘇子涵 詐騙集團成員於107年4月18日11時13分前之某時許，經由網際網路於旋轉拍賣刊登出售包包等不實訊息，適蘇子涵瀏覽後，陷於錯誤，向其下單購買，並依指示匯款至華南銀行（000-00000000000）帳戶。 107年4月18日14時許 ①告訴人蘇子涵於107年4月18日警詢筆錄（新北檢108偵6791卷第24至26頁)② ②告訴人蘇子涵於107年4月18日14時中國信託網路銀行匯款明細（士林檢107偵8622卷第17頁）③華南商業銀行股份有限公司總行107年5月4日營清字第1070036127號函暨所附戶名蘇姵綺華南銀行（000-00000000000）帳戶交易明細（士林檢107偵8622卷第23頁至25頁）    3,000元  4 林銘哲 詐騙集團成員於107年4月18日11時許，經由網際網路於臉書刊登出售SONY電視機等不實訊息，適林銘哲瀏覽後，陷於錯誤，向其下單購買，並依指示匯款至華南銀行（000-00000000000）帳戶。 107年4月18日11時17分許 ①告訴人林銘哲於107年4月19日警詢筆錄（新北檢108偵6791卷第35頁至36頁)② ②告訴人林銘哲與詐騙集團成員通訊軟體LINE之對話記錄（中市警霧分偵0000000000卷第27頁至35頁）④ ③詐騙集團成員於臉書社團「台中房地產討論區」刊登之廣告（中市警霧分偵0000000000卷第29頁）⑤ ④告訴人林銘哲於107年4月18日11時18分中國信託網路銀行交易明細（中市警霧分偵0000000000卷第29頁）⑥ ⑤華南商業銀行股份有限公司總行107年5月8日營清字第1070037387號函暨所附戶名蘇姵綺（000-00000000000）帳戶交易明細（中市警霧分偵0000000000卷第39頁至42頁）    13,000元  5 陳柔伊 詐騙集團成員於107年4月18日15時57分前之某時許，經由網際網路於臉書刊登出售手機等不實訊息，適陳柔伊瀏覽後，陷於錯誤，向其下單購買，並依指示匯款至華南銀行（000-00000000000）帳戶。 107年4月18日15時57分許 ①告訴人陳柔伊於107年4月18日警詢筆錄（新北檢108偵6791卷第19至20頁） ②華南商業銀行股份有限公司總行107年5月4日營清字第1070036127號函暨所附戶名蘇姵綺（000-00000000000）帳戶交易明細（士林檢107偵8622卷第25頁）    16,000元  6 薛乃菁 詐騙集團成員於107年4月18日3時許，經由網際網路於奇摩拍賣刊登出售包包等不實訊息，適薛乃菁瀏覽後，陷於錯誤，向其下單購買，並依指示匯款至上揭華南銀行（000-00000000000）帳戶。 107年4月18日13時47分許 ①告訴人薛乃菁於107年4月19日警詢筆錄（新北檢108偵6791號卷第40頁至42頁）②③ ②華南商業銀行股份有限公司總行107年5月4日營清字第1070036127號函暨所附戶名蘇姵綺（000-00000000000）帳戶交易明細（士林檢107偵8622卷第25頁）    15,000元  7 何金獅 詐騙集團成員於107年4月17日14時許起至同年月19日12時許，假冒為何金獅之友人，陸續致電告訴人，並佯稱借款10萬元，致其陷於錯誤，依指示匯款至上揭新光銀行戶名葉怡志(000-0000000000)帳戶。 107年4月19日12時58分許 ①告訴人何金獅於107年4月26日警詢筆錄（新北檢108偵6791卷第48頁至51頁）②③ ②新光銀行戶名葉怡志（0000000000000）帳戶存摺交易明細影本一頁（新北檢108偵6791卷第11反頁）    100,000元